【裁判字號】    95,訴,1224
【裁判日期】    950811
【裁判案由】    毒品危害防制條例
【裁判全文】
臺灣彰化地方法院刑事判決              95年度訴字第1224號
公  訴  人  臺灣臺中地方法院檢察署檢察官
被      告  甲○○
上列被告因違反毒品危害防制條例案件，經臺灣臺中地方法院檢
察署檢察官提起公訴（95年度毒偵字第460 號），再經臺灣臺中
地方法院移轉本院管轄，被告於本院準備程序中就被訴事實為有
罪之陳述，經本院合議庭裁定由受命法官獨任依簡式審判程序審
理，並判決如下：
    主    文
甲○○連續施用第一級毒品，累犯，處有期徒刑壹年，扣案之第
一級毒品海洛因（驗餘淨重零點壹公克）沒收銷燬之，上開第一
級毒品包裝袋壹只沒收。
    犯罪事實
一、甲○○前因施用第一級毒品案件，由臺灣彰化地方法院檢察
    署檢察官聲請強制戒治並提起公訴，經本院以92年度訴字第
    26號判決判處有期徒刑8 月確定，入監執行後，已於民國93
    年8 月31日縮刑期滿執行完畢，而強制戒治部分，則經本院
    以91年度毒聲字第2912號裁定令入戒治處所施以強制戒治，
    已於93年1 月9 日執行完畢釋放。猶不思悔改，於前揭強制
    戒治執行完畢釋放後5 年內，復基於施用第一級毒品海洛因
    之概括犯意，自94年8 月間某日起至95年1 月13日上午某時
    止，在其位於彰化縣伸港鄉○○村○○路239 號住所，以將
    海洛因加水混合後以針筒注射體內之方式，連續施用第一級
    毒品海洛因多次，頻率約每2 天施用1 次。嗣於95年1 月16
    日上午11時許，因其毒癮發作，其兄許釧鎔駕車搭載其姊許
    梅沿一同載送甲○○欲至草屯療養院治療，行經國道三號公
    路207 公里南向處時，甲○○欲跳車逃離，經許梅沿報警而
    查獲，並扣得其所有之第一級毒品海洛因1 包（驗餘淨重0.
    1 公克，包裝袋重0.21公克）。
二、案經國道公路警察局第七警察隊報告臺灣臺中地方法院檢察
    署檢察官偵查起訴，再經臺灣臺中地方法院移轉本院管轄。
    理    由
一、被告甲○○於準備程序中，先就前揭犯罪事實為有罪之陳述
    ，且所犯係死刑、無期徒刑、最輕本刑為3 年以上有期徒刑
    以外之罪，經本院合議庭依刑事訴訟法第273 條之1 第1 項
    之規定，裁定由法官一人獨任進行簡式審判程序，合先敘明
    。
二、上開犯罪事實，業據被告於本院審理中坦承不諱，至被告於
    前揭時地獲案後，經採其尿液送驗之結果，雖呈嗎啡陰性反
    應，有國道公路警察局第七警察隊委託檢驗尿液代號與真實
    姓名對照認證單、詮昕科技股份有限公司00000000濫用藥物
    尿液檢驗報告各1 份附卷可稽，惟吸食或施打海洛因後，於
    尿中檢驗出煙毒反應時效，須視施打量多寡及個人代謝分泌
    狀況而定，一般於吸食或施打後8 小時內，約有百分之80量
    於尿中排出，24小時後剩餘量之百分之90再排出，72小時後
    僅有微量排出，有憲兵司令部於80年5 月7 日以（80）鑑驗
    字第1746號函可參，是可檢驗出嗎啡陽性反應之時間最長約
    為3 日，而本案被告自承最後一次施用是95年1 月13日上午
    ，為警查獲日前已好幾天沒有施用毒品，所以檢驗結果才呈
    現嗎啡陰性反應等語，則本院審酌被告最後一次施用海洛因
    之時間距離採尿之95年1 月16日上午11時許已滿3 日，故被
    告尿液經檢驗呈嗎啡陰性反應，適足說明被告於本院審理中
    之自白與事實相符；又扣案之白色粉末1 包，經送法務部調
    查局鑑驗，確為第一級毒品海洛因（驗餘淨重0.1 公克）無
    訛，此有法務部調查局95年3 月1 日調科壹字第120017447
    號鑑定通知書1 份在卷可憑；再參以施用第一級毒品海洛因
    ，在生理上或心理上都會對海洛因產生強烈的需求與依賴，
    一旦停用，會有發汗、流淚、緊張、無法入睡、出現劇烈嘔
    吐、發冷、血壓升高等禁斷症狀等情，足徵被告自白與事實
    相符，堪予採信。而被告前因施用毒品案件，經本院以91年
    度毒聲字第2912號裁定令入戒治處所施以強制戒治，已於93
    年1 月9 日執行完畢釋放，有臺灣高等法院被告前案紀錄表
    1 份在卷可參，被告於前揭強制戒治執行完畢釋放後5 年內
    ，再犯施用毒品犯行，亦堪認定。本案事證已臻明確，被告
    施用第一級毒品海洛因犯行堪予認定，應依法論科。
三、被告行為後，刑法於94年2 月2 日修正公布，並於95年7 月
    1 日施行，關於本案應適用之新、舊法，茲比較如下：
  (一)刑法第2 條第1 項規定，係規範行為後法律變更所生新舊法
    律比較適用之準據法，於95年7 月1 日刑法施行後，應適用
    刑法第2 條第1 項之規定，為「從舊從輕」之比較（最高法
    院95年5 月23日第8 次刑事庭會議決議第1 點第1 項參照）
    。
  (二)修正前刑法第56條關於連續犯之規定，業已修正刪除，此刪
    除雖非犯罪構成要件之變更，但顯已影響行為人刑罰之法律
    效果，自屬法律有變更，依刑法第2 條第1 項規定，比較新
    、舊法結果，應適用最有利於行為人之法律（最高法院95年
    第8 次刑事庭會議決議第5 點第4 項第1 款參照）。則經比
    較新、舊法結果，應以被告行為時之法律即修正前第56條規
    定論以連續犯，最有利於被告（臺灣高等法院95年5 月4 、
    5 日座談會第9 號決議參照）。
  (三)被告不論依修正前之刑法第47條，或修正後之刑法第47條第
    1 項之規定，均構成累犯，比較新、舊法結果，對被告並無
    有利或不利之情形。
  (四)依刑法第2 條第1 項規定為新舊刑法比較時，應就罪刑有關
    之共犯、未遂犯、連續犯、想像競合犯、牽連犯以及累犯加
    重、自首減輕、暨其他法定加減原因、與加減例等一切情形
    ，綜其全部之結果，而為比較，再適用有利於行為人之法律
    處斷，而不得一部割裂分別適用不同之新舊法（最高法院24
    年上字第4634號判例意旨、95年第8 次刑事庭會議決議參照
    ）。則經綜合比較新、舊法之結果，以被告行為時之舊法較
    有利於被告，依刑法第2 條第1 項前段規定，本案自應一體
    適用被告行為時之法律即修正前刑法第56條、第47條之規定
    。
四、核被告所為，係犯毒品危害防制條例第10條第1 項之施用第
    一級毒品罪。其為供己施用而於施用前後持有海洛因之低度
    行為，為其施用之高度行為所吸收，不另論罪。又被告先後
    多次施用第一級毒品犯行，時間緊接，所犯為構成要件相同
    之罪名，顯係基於概括犯意反覆為之，應依修正前刑法第56
    條連續犯之規定，論以一罪，並依法加重其刑。又查被告曾
    因施用毒品案件，經本院以92年度訴字第26號判決判處有期
    徒刑8 月確定，入監執行後，已於93年8 月31日縮刑期滿執
    行完畢，有臺灣高等法院被告前案紀錄表乙紙附卷可憑，其
    受此有期徒刑執行完畢後，5 年以內再犯有期徒刑以上之罪
    ，為累犯，應依修正前形法第47條遞予加重其刑。爰審酌被
    告前因施用毒品案件經法院判刑確定，甫於93年8 月31日執
    行完畢，仍不知戒除毒癮，足見其自制能力尚有未足，有接
    受相當期間監禁教化之必要，以促其及早矯正吸毒惡習；惟
    念及被告犯罪之動機、目的係因施用毒品之習性難以戒除，
    其犯罪手段僅係戕害自己之身心、施用毒品次數、時間及犯
    罪後坦承犯行之態度等一切情狀，分別量處如主文所示之刑
    ，以示懲儆。扣案被告所有之海洛因1 包（驗餘淨重0.1 公
    克），核屬毒品危害防制條例第2 條第2 項第1 款之第一級
    毒品，應依同條例第18條第1 項前段之規定，沒收銷燬之；
    又扣案之供前開第一級毒品包裝用之外包裝袋1 只，係可與
    上開毒品分離，而其主要作用在於包裹毒品，防其裸露、潮
    濕，便於被告攜帶施用毒品，且屬被告所有，業據被告供承
    在卷，而94年2 月2 日修正公布、自95年7 月1 日起生效施
    行之刑法第38條規定：「（第1 項）下列之物沒收之：一、
    違禁物。二、供犯罪所用或犯罪預備之物。三、因犯罪所生
    或所得之物。（第2 項）前項第1 款之物，不問屬於犯罪行
    為人與否，沒收之。（第3 項）第1 項第2 款、第3 款之物
    ，以屬於犯罪行為人者為限，得沒收之。但有特別規定者，
    依其規定。」，與修正前刑法第38條規定：「（第1 項）左
    列之物沒收之：一、違禁物。二、供犯罪所用或犯罪預備之
    物。三、因犯罪所得之物。（第2 項）前項第1 款之物，不
    問屬於犯人與否，沒收之。（第3 項）第1 項第2 款、第3
    款之物，以屬於犯人者為限，得沒收之。但有特別規定者，
    依其規定。」有別；復按沒收為從刑之一種，與主刑具有從
    屬之關係，依最高法院24年上字第5292號判例意旨及90年度
    台上字第1731號裁判意旨所揭示從刑依附於主刑之原則，本
    案有關被告所犯上開罪刑之主刑及與主刑有關之連續犯、累
    犯，既均適用修正前之刑法相關規定，則有關從刑之沒收規
    定，自亦應從屬適用修正前刑法第38條之規定，爰依刑法第
    38條第1 項第2 款之規定宣告沒收之。
據上論斷，應依刑事訴訟法第273 條之1 第1 項、第299 條第1
項前段，毒品危害防制條例第10條第1 項、第18條第1 項前段，
刑法第2 條第1 項前段、第11條前段、（修正前）第56條、（修
正前）第47條、（修正前）第38條第1 項第2 款，判決如主文。
本案經檢察官鮑慧忠到庭執行職務。
中    華    民    國    95    年    8     月    11    日
                  刑事第一庭  法  官  吳永梁
以上正本證明與原本無異。
如不服本判決，應於判決送達後10日內向本院提出上訴狀 (須附
繕本)。
中    華    民    國    95    年    8     月    14    日
                              書記官  陳美敏
附錄論罪科刑法條全文：
毒品危害防制條例第10條
施用第一級毒品者，處6 月以上5 年以下有期徒刑。
施用第二級毒品者，處3 年以下有期徒刑。


司法院資訊處製作；財團法人民間司法改革基金會備份。
